【裁判字號】    89,訴,1537
【裁判日期】    900802
【裁判案由】    營利事業所得稅
【裁判全文】
臺北高等行政法院判決                            八十九年度訴字第一五三七號
                              .
    原      告  啟航塑膠股份有限公司
    代  表  人  甲○○董事）.
    訴訟代理人  乙○
    被      告  財政部臺北市國稅局
    代  表  人  丙○○（局長）
    訴訟代理人  丁○○
右當事人間因營利事業所得稅事件，原告不服行政院中華民國八十九年八月三日台八
十九訴字第二三○六八號再訴願決定，提起行政訴訟，本院判決如左：
    主  文
原告之訴駁回。
訴訟費用由原告負擔。
    事  實
一、事實概要：原告民國八十三年度營利事業所得稅結算申報，列報營業收入淨額為
    新台幣（下同）五九、二八三、五六○元，全年所得額為虧損二、二二八、三八
    六元。被告以其多次通知原告提示帳簿、憑證及有關文據備查，原告均未提示，
    乃依查得資料核定原告營業收入淨額為九七、九七八、六五一元，按同業利潤標
    準核定其所得額為七、八四五、○三二元，除發單補徵稅款一、九五○、五六八
    元外，並以其漏報所得額三、○九五、六○七元，按所漏稅額七七三、九○二元
    處以一倍罰鍰七七三、九○○元。原告不服，申經復查結果，准予追減所得額三
    、一二二、八○三元，罰鍰准予免議，全年所得額變更核定為四、七二二、二二
    九元。原告仍未甘服，就本稅部分，向財政部提起訴願，經決定駁回，復就本稅
    及行政救濟加計利息部分，向行政院提起再訴願，亦遭決定駁回，遂提起行政訴
    訟。
二、兩造聲明：
  (一)原告聲明：請求撤銷原處分、訴願及再訴願決定。
  (二)被告聲明：駁回原告之訴。
三、兩造之爭點：被告就原告營利事業所得部分所為之課稅處分，是否合法？
  (一)原告主張之理由：
    原告未於言詞辯論期日到場，依其訴狀所載及準備期日到庭陳述略為：
    1.原告於八十三年度營利事業所得稅結算時，申報資料錯誤，多次向被告申訴，
      未獲重核帳簿，即以未能勾稽，逕行核定。茲檢附進銷存明細表佐證成本之明
      細，及多次之說明書、申請書以供參考。
    2.原告因代理南亞塑膠股份有限公司之產品，該公司產品多樣，原告於進銷發票
      上，皆載有品名、數量、單價並附註貨物代號以供查對，故進銷存貨皆可勾稽
      ，至於被告所提期初存貨與申報數額不符，乃進貨獎金所致。
    3.原告在八十六年七月二十五日申請復查時，併將原告之帳證文件送查，惟至八
      十八年四月十五日始接獲復查決定書，時逾一年八月，依訴願法規定，行政機
      關接獲復查案件，至遲應於二個月內作成決定，其對行政機關應有拘束力，逾
      期不能對原告加課利息。
    4.本件查帳作業自始違反行政程序，查帳人員未經主管機關長官同意逕向原告索
      取資金流程，並威嚇原告承認被告所屬審查人員提出之違章不實虛偽情事，以
      供證處罰，已違反課稅公平誠信原則。
  (二)被告主張之理由：
    1.原告八十三年度營利事業所得稅結算申報，經被告多次通知提示帳簿、憑證及
      有關文據備查，均逾期未提示，被告乃就交易對象進貨來源資料查得該年度進
      貨七三、二二二、五二○元，與申報進貨四一、四九二、五四四元，不符金額
      三一、七二九、九七六元核算銷貨收入為三八、六九五、○九一元併計本期營
      業收入，依同業利潤標準核定所得額為七、八四五、○三二元。原告不服，主
      張可提示帳簿憑證請予重核，少報進貨並非故意，惟少報進貨為期末存貨並無
      虛報營業成本云云，申請復查。經被告復查決定以本期進貨短報三一、七二九
      、九七六元，初查時以推算漏報營業收入三八、六九五、○九一元，又期末存
      貨與次年度期初存貨並不吻合，證據薄弱，准予免併入本期營業收入，本期營
      業收入核定為五九、二八三、五六○元。至於本期營業成本，經查本期銷貨開
      立發票所載品名規格、代號為事後補填，未能提示其他佐證資料，且前後年度
      不一。另申報期末存貨為一批，並無規格、數量供稽，又復查時提示進、銷、
      存表，核其期初存貨與本期申報期初存貨及上年度申報期末存貨，並不吻合，
      是本期營業成本依所得稅法第八十三條第一項及同法施行細則第八十一條規定
      ，按同業利潤標準核定為四八、六一二、五一九元，本期營業費用經查核核定
      為五、五八二、五○七元，營業淨利為五、○八八、五三四元，惟已逾營利事
      業所得稅查核準則第六條第一項但書規定限度，故改依營業收入依同業利潤標
      準核定所得額（淨利率百分之八）為四、七四二、六八五元，減除申報非營業
      損益二○、四五六元，本期所得額重行核定為四、七二二、二二九元，並無不
      合。
    2.至於原告以其八十三年度營利事業所得稅因申報錯誤，多次申請皆未獲重查，
      而以不能勾稽，逕行核定乙節。經查，原告八十三年度營利事業所得稅經被告
      多次通知提示帳、證及有關文據備查，逾期未提示。申請復查，提示帳、證亦
      經被告責由被告所屬士林稽徵所重新查核，查核結果有卷附查核報告附案可稽
      。而系爭之營業成本，因原告銷售同一貨品，價格懸殊於銷貨開立統一發票未
      能依稅捐稽徵機關管理營利事業會計帳簿憑證辦法第二十八條及統一發票使用
      辦法第九條規定填具貨品規格，又未能提示其他佐證資料，且其申報存貨亦無
      規格、數量、金額，及提示之進、銷、存表亦與申報資料不合等，已如前述，
      是原告所訴未獲被告准予查核，而以同業利潤標準逕予核定乙節，並非事實，
      自不足採。
    3.系爭之行政救濟加計利息，原告於訴願時未主張，再訴願時始提出，該部分既
      未依稅捐稽徵法第三十五條規定，先踐行復查之程序，自為法所不許。
    理  由
一、原告經合法通知未於言詞辯論期日到場，核無行政訴訟法第二百十八條準用民事
    訴訟法第三百八十六條所列各款情形，依被告之聲請，由其一造辯論而為判決，
    合先敘明。
二、按「稽徵機關進行調查或復查時，納稅義務人應提示有關各種證明所得額之帳簿
    、文據；其未提示者，稽徵機關得依查得之資料或同業利潤標準，核定其所得額
    。」「本法第八十三條所稱之帳簿文據，其關係所得額之一部或關係課稅年度中
    某一期間之所得額，而納稅義務人未能提示者，稽徵機關得就該部份依查得之資
    料或同業利潤標準核定其所得額。」「帳簿文據，其關係所得額之一部而未能提
    示者，依所得稅法施行細則第八十一條之規定辦理。但其核定所得額，以不超過
    當年度全部營業收入淨額依同業利潤標準核定之所得額為限。」分別為行為時所
    得稅法第八十三條第一項、同法施行細則第八十一條及營利事業所得稅查核準則
    （下稱查核準則）第六條第一項所明定。又所謂未提示，兼指帳簿文據全部未提
    示，或雖提示而有不完全、不健全或不相符之情形，亦有行政法院（現改制為最
    高行政法院）六十一年度判字第一九八號判例可資參照。
三、查原告八十三年度營利事業所得稅結算申報，列報營業收入淨額為五九、二八三
    、五六○元，全年所得額為虧損二、二二八、三八六元，被告以其經多次通知提
    示帳簿、憑證及有關文據備查，逾期均未提示，乃就交易對象進貨來源資料查得
    該年度進貨七三、二二二、五二○元，與申報進貨四一、四九二、五四四元，不
    符金額三一、七二九、九七六元核算銷貨收入為三八、六九五、○九一元併計本
    期營業收入，依同業利潤標準核定所得額為七、八四五、○三二元。原告不服，
    ，申請復查，經被告復查決定以本期進貨短報三一、七二九、九七六元，初查時
    以推算漏報營業收入三八、六九五、○九一元，又期末存貨與次年度期初存貨並
    不吻合，證據薄弱，准予免併入本期營業收入，本期營業收入核定為五九、二八
    三、五六○元。至於本期營業成本，因查本期銷貨開立發票所載品名規格、代號
    為事後補填，未能提示其他佐證資料，且前後年度不一。另申報期末存貨為一批
    ，並無規格、數量供稽，復查時提示之商品進銷存表所載期初存貨與本期申報期
    初存貨及上年度申報期末存貨，並不合，是本期營業成本依法按同業利潤標準
    核定為四八、六一二、五一九元，本期營業費用經查核核定為五、五八二、五○
    七元，營業淨利為五、○八八、五三四元，惟已逾查核準則第六條第一項但書規
    定限度，故改依營業收入依同業利潤標準核定所得額（淨利率百分之八）為四、
    七四二、六八五元，減除申報非營業損益二○、四五六元，本期所得額重行核定
    為四、七二二、二二九元，揆諸首開規定，並無不合。
四、原告雖主張其八十三年度營利事業所得稅申報時資料錯誤，多次申請皆未獲重查
    ；其進銷存貨皆可勾稽，至於期初存貨與申報數額不符，乃進貨獎金所致；被告
    未經主管機關長官同意逕向原告要求提出帳證，查帳作業違反行政程序；被告逾
    期作成復查決定，不能對原告加課利息云云。惟查：
  (一)稽徵機關進行調查或復查時，納稅義務人應提示有關各種證明所得額之帳簿、文
    據，為所得稅法第八十三條第一項所明定，被告通知原告提示帳、證及有關文據
    備查，難謂違反行政程序。
  (二)原告經被告多次通知，均逾期未提示帳、證及有關文據備查，其申請復查所提帳
    證經被告責由被告所屬士林稽徵所重新查核，有查核報告在原處分卷可稽，並非
    未予重查，逕行核定。
  (三)依原告所提之商品進銷存表所載期初存貨金額為二四、二○七、四七四元，與其
    原申報本期初期存貨及八十二年度申報之期末存貨二二、○九六、二一二元，相
    差逾二百萬元；而本期申報期末存貨數量一批九、○四七、八八○元，並無明細
    ，僅記載總金額，且與八十四年度申報之期初存貨一一、八七六、○一七元，相
    差亦逾二百八十萬元，均顯然不符，有商品進銷存表、八十三年度所得稅結算申
    報書、八十二年十二月三十一日期末存貨明細表、八十三年十二月三十一日期末
    存貨明細表在原處分卷可稽。其申報之存貨既無規格、數量、金額，提示之商品
    進銷存表亦與申報資料不合，且原告係經營轉用膠布、桌墊、軟質膠布、二次膠
    布等之買賣，其產品規格達數十種、單價不一，而其銷售同一貨品價格懸殊，於
    銷貨開立統一發票，未能依稅捐稽徵機關管理營利事業會計帳簿憑證辦法第二十
    八條及統一發票使用辦法第九條規定填具貨品規格或代號，有進貨發票、銷貨發
    票影本在原處分卷可按，事後雖予補填，惟未能提示其他佐證資料，而其銷貨明
    細帳每日僅記載總金額，未記載個別銷售明細，故被告以其無法勾稽，而以同業
    利潤標準核定本年度之營業成本，並無不合。
  (四)按申請復查，為提起訴願以前必先踐行之程序，若未經復查而逕行提起訴願、再
    訴願，即非法之所許，此觀之稅捐稽徵法第三十五條第一項、第三十八條第一項
    規定甚明，且有行政法院六十二年判字第九十六號判例可資參照。本件原告就行
    政救濟加計利息部分，並未申請復查，訴願時亦未主張，有復查申請書及訴願書
    在原處分卷及訴願卷可稽，其逕行提起再訴願，於法不合。
  (五)從而原處分及一再訴願決定均無違誤，原告徒執前詞，聲請撤銷，為無理由，應
    予駁回。
五、據上論結，本件原告之訴為無理由，依行政訴訟法第二百十八條、民事訴訟法第
    三百八十五第一項前段、行政訴訟法第九十八條第三項前段，判決如主文。
中    華    民    國      九十      年      八        月      二         日
                    臺 北 高 等 行 政 法 院  第 一 庭
                                審 判 長 法  官    鄭 忠 仁
                                         法  官    林 育 如
                                         法  官    楊 莉 莉
右為正本係照原本作成。
如不服本判決，應於送達後二十日內，向本院提出上訴狀並表明上訴理由，如於本判
決宣示後送達前提起上訴者，應於判決送達後二十日內補提上訴理由書（須按他造人
數附繕本）。
中    華    民    國      九十      年      八        月      二         日
                                         書記官    黃 舜 民


司法院資訊處製作；財團法人民間司法改革基金會備份。
